臺灣高等法院刑事判決
111年度上訴字第2567號
上  訴  人  
即  被  告  姚孟辰

選任辯護人  林鈺雄律師
上列上訴人因違反洗錢防制法等案件，不服臺灣桃園地方法院11
1年度金訴字第42號，中華民國111年4月11日第一審判決（起訴
案號：臺灣桃園地方檢察署110年度偵字第3239號、第3939號、
第6582號、第9228號），提起上訴，本院判決如下：
    主  文
原判決撤銷。
姚孟辰犯如附表一各編號所示之罪，各處如附表一各編號宣告刑
欄所示之刑，應執行有期徒刑捌月，如易科罰金，以新臺幣壹仟
元折算壹日。緩刑參年，緩刑期間並應履行如附表二㈠至㈢所示之
事項。
    事  實
一、姚孟辰與某位不詳真實姓名年籍之成年人共同基於詐欺取財
    之犯意聯絡，由該不詳姓名之人分別於如附表一所示之時間
    ，以如附表一所示之詐欺手法詐騙附表一所示之告訴人，致
    其等陷於錯誤，而於如附表一所示之時間，匯款如附表一所
    示之金額至該附表一所示之姚孟辰銀行帳戶，再由姚孟辰持
    該等帳戶之提款卡將詐騙款項提領一空。
二、案經許世芳訴由桃園市政府警察局中壢分局、林靜宜訴由桃
    園市政府警察局楊梅分局、劉建宏訴由臺中市政府警察局霧
    峰分局報告、陳瓊姍訴由花蓮縣警察局花蓮分局報告臺灣花
    蓮地方檢察署呈請臺灣高等檢察署檢察長核轉臺灣桃園地方
    檢察署檢察官偵查起訴。　　
    理  由
壹、程序部分
一、審理範圍：
　　按「上訴得對於判決之一部為之。對於判決之一部上訴者，
    其有關係之部分，視為亦已上訴。但有關係之部分為無罪、
    免訴或不受理者，不在此限。上訴得明示僅就判決之刑、沒
    收或保安處分一部為之」，刑事訴訟法第348條定有明文。
    本案檢察官未提起上訴，僅上訴人即被告姚孟辰就其被判決
    有罪部分提起上訴，依現行刑事訴訟法第348條規定，原判
    決不另為無罪諭知部分，自非上訴審理範圍，合先敘明。
二、證據能力：
　　本案認定犯罪事實所引用之證據，皆無證據證明係公務員違
    背法定程序所取得，又檢察官、被告及辯護人於本院準備程
    序、審理時均同意作為證據，復經審酌該等證據製作時之情
    況，尚無顯不可信與不得作為證據之情形，亦無違法不當之
    瑕疵，且與待證事實具有關聯性，認為以之作為證據應屬適
    當，依刑事訴訟法第158條之4反面解釋及第159條之5規定，
    認均有證據能力。
貳、實體部分　　
一、認定犯罪事實所憑之證據及理由：
    上揭事實，業據被告於本院準備程坦承不諱（見本院卷第74
　　頁），並據證人即如附表所示之告訴人於警詢時證述明確，
    並有被告銀行帳戶之開戶基本資料及交易明細紀錄、如附表
    所示之書證資料附卷可稽。本案事證明確，被告犯行堪以認
    定，應予依法論科。
二、論罪：
㈠、核被告如附表一所為，均係犯刑法第339條第1項之詐欺取財
    罪。
㈡、被告與某位不詳真實姓名年籍之成年人間，就上開詐欺取財
    犯行有犯意聯絡及行為分擔，為共同正犯。
㈢、被告就附表一所示之4次詐欺取財犯行，犯意各別，行為互殊
    ，應予分論併罰。
三、撤銷改判及量刑理由：
㈠、原審審理後，認為被告犯行罪證明確，予以論罪科刑，固非
    無見。惟按刑法第57條第9款、第10款所規定之「犯罪所生
    之危險或損害」、「犯罪後之態度」為法院科刑時應審酌事
    項之一，其就被告犯罪後悔悟之程度而言，包括被告行為後
    ，有無與被害人和解、賠償損害，此並包括和解之努力在內
    。從而被告積極填補損害之作為，當然列為有利之科刑因素
    （最高法院110年度台上字第4965號號判決要旨參照）。被
    告於本院審理時已坦承犯行，並與附表一之告訴人成立和解
    ，同意支付如附表二所示金額以賠償其等損失，有和解筆錄
    、和解書、滙款書及本院公務電話紀錄在卷可證（見本院卷
    第77、103、109、111、113、115、117頁），此為原審量刑
    及宣告沒收時所未及審酌之事項，是原審就此部分之量刑及
    沒收諭知均有未當。被告以此為由提起上訴請求從輕量刑，
    為有理由，應予撤銷改判。
㈡、爰審酌被告被告正值青壯，卻不思正當管道獲取財物，與他
    人共同向告訴人詐欺財物，造成告訴人財產損失，被告所為
    實有不當，惟被告於本院坦承犯行，且業與告訴人成立和解
    ，同意支付如表二所示金額以賠償其等損失，堪認被告尚有
    悔意。兼衡被告素行尚可，於本院審理中自稱：高中肄業之
    教育智識程度、未婚、目前幫忙家中公司業務，與父母同住
    等情狀，分別量處如附表一宣告刑欄所示之刑，併參酌被告
    所犯各罪所侵害者均為財產法益、時間相近、整體犯罪之應
    罰適當性等節，就其所犯4罪，定應執行之刑如主文第2項所
    示。
㈢、不予沒收：未扣案之犯罪所得，原應依刑法第38條之1 第1 
    項、第3 項規定，諭知沒收及追徵。然因被告業已與告訴人
    成立和解，願給付或分期償還告訴人所取得之款項，已達沒
    收制度剝奪被告犯罪所得之立法目的，如仍諭知沒收其犯罪
    所得，將使被告承受雙重不利益，而有過苛之虞，是依刑法
    第38條之2第2項規定，就被告上開犯罪所得，不予諭知沒收
    及追徵。
㈣、被告前未曾因故意犯罪受有期徒刑以上刑之宣告，此有本院
    被告前案紀錄表在卷可稽，其因經濟困難、一時失慮致犯本
    案，固有不當，惟業於本院審理中坦承犯行，知所錯誤，並
    已與告訴人成立和解，盡力補償其等損失，業如前述，被告
    經此偵審程序及刑之宣告後，當知所警惕，信無再犯之虞，
    因認所宣告之刑以暫不執行為適當，依刑法第74條第1項第1
    款之規定，予以宣告緩刑3年。又為督促被告確實履行附表
    二所示和解條件，以兼顧告訴人等之權益，併依刑法第74條
    第2項第3款之規定，命被告應依附表二㈠至㈢所示和解條件支
    付各告訴人，以賠償其等損失，用啟自新（告訴人劉建宏部
    分因已清償完畢，故不列於緩刑條件，併予說明）。被告於
    緩刑期間倘違反應行負擔之事項，而情節重大，足認原宣告
    之緩刑難收其預期效果，有執行刑罰之必要者，依刑法第75
    條之1第1項第4款規定，其緩刑之宣告自得由檢察官向法院
    聲請撤銷，併此敘明。
四、被告經合法通知，無正當理由不到庭，爰不待其陳述，逕行
    判決。
據上論斷，應依刑事訴訟法第371條，第369條第1項前段、第364
條、第299條第1項前段，判決如主文。
本案經檢察官廖榮寬提起公訴，檢察官卓俊忠到庭執行職務。
中　　華　　民　　國　　111 　年　　9 　　月　　27　　日
     　　　　　　 刑事第十六庭  審判長法　官  劉嶽承
                                      法　官  古瑞君
                                      法　官  廖紋妤
以上正本證明與原本無異。
不得上訴。 
                                      書記官  江珮菱
中　　華　　民　　國　　111 　年　　9 　　月　　28　　日

附錄：本案論罪科刑法條全文
刑法第339條
意圖為自己或第三人不法之所有，以詐術使人將本人或第三人之
物交付者，處5年以下有期徒刑、拘役或科或併科50萬元以下罰
金。
以前項方法得財產上不法之利益或使第三人得之者，亦同。
前二項之未遂犯罰之。

附表一：
編 號 告訴人 詐欺時間 詐欺手法 匯款時間 匯款金額 書證 宣告刑      匯入帳戶   1 許 世 芳 109年6月26日 某身分不詳之成年人透過通訊軟體LINE認識許世芳後，邀約許世芳投資，使許世芳陷於錯誤而依指示匯款。 109年7月29日13時22分許 6萬1,100元 郵政跨行匯款申請書、LINE對話紀錄翻拍照片 姚孟辰共同犯詐欺取財罪，處有期徒刑肆月，如易科罰金，以新台幣壹仟元折算壹日。      中信銀行帳號000000000000號帳戶   2 陳 瓊 姍 109年7月間某日 某身分不詳之成年人透過通訊軟體LINE認識陳瓊姍後，邀約陳瓊姍投資，使陳瓊姍陷於錯誤而依指示匯款。 109年7月31日13時17分許 3萬元 網路銀行交易結果翻拍照片、LINE對話紀錄翻拍照片、台新銀行存摺內頁影本 姚孟辰共同犯詐欺取財罪，處有期徒刑參月，如易科罰金，以新台幣壹仟元折算壹日。      台新銀行帳號00000000000000號帳戶   3 林 靜 宜 109年7月間某日 某身分不詳之成年人透過通訊軟體LINE認識林靜宜後，邀約林靜宜投資，使林靜宜陷於錯誤而依指示匯款。 109年7月29日13時15分許 5萬4,000元 土地銀行匯款申請書、台新銀行存摺內頁影本 姚孟辰共同犯詐欺取財罪，處有期徒刑肆月，如易科罰金，以新台幣壹仟元折算壹日。      台新銀行帳號00000000000000號帳戶   4 劉 建 宏 109年7月29日16時23分許 某身分不詳之成年人透過通訊軟體LINE認識劉建宏後，邀約劉建宏投資，使劉建宏陷於錯誤而依指示匯款。 109年7月29日21時6分許 9,000元 合作金庫銀行存摺內頁影本、LINE對話紀錄翻拍照片 姚孟辰共同犯詐欺取財罪，處有期徒刑貳月，如易科罰金，以新台幣壹仟元折算壹日。      中信銀行帳號000000000000號帳戶   

二、附表二：
㈠、被告應給付告訴人許世芳陸萬壹仟壹佰元，分十期給付，第
    一期給付柒仟壹佰元，其餘分九期給付，每期給付陸仟元，
    自111年9月起按月於每月15日給付至全部清償完畢為止。
㈡、被告應給付告訴人陳瓊姍參萬元，分十期給付，每期給付參
    仟元，自111年9月起按月於每月15日給付至全部清償完畢為
    止。
㈢、被告應給付告訴人林靜宜伍萬肆仟元，分十期給付，第一期
    給付玖仟元，其餘分九期給付，每期給付伍仟元，自111年9
    月起按月於每月15日給付至全部清償完畢為止。
㈣、被告應於111年9月15日給付告訴人劉建宏玖仟元（已給付）
    。